
# α多样性分析

α多样性分析显示，群落多样性随着细胞数量的增加而显著提升；然而，单一多样性指标与生物膜形成量之间未表现出显著相关性。

- [ ] 细胞数少的时候，会不会有更多的稀有 ASV？会不会有不同的物种被筛选出来？

## 加载需要的包


```{r, message=FALSE}
library(phyloseq)
library(tidytree)
library(Biostrings)
library(vegan)
library(ggtree)
library(ape)
library(scales)
library(tidyverse)
library(patchwork)
library(RColorBrewer)
library(ggVennDiagram)
library(ggpmisc)
library(export)
library(aplot)
library(cowplot)
```

### 加载数据集


```{r}
physeq <- readRDS("./data/dada2/microplate/filtered/physeq.rds") #读取
```


## 初始细胞数促进多样性增加但不增强生物膜形成能力

尽管随着初始细胞数的增加，群落的α多样性显著提升，但这并未对应地带来生物膜形成能力的增强。这一结果提示，群落的功能输出并非仅由物种丰富度驱动，而可能更依赖于特定功能菌的存在及其相互关系，强调了‘功能性多样性’相对于‘计数性多样性’在生态过程中的重要性。

### 初始细胞数驱动群落结构分化

在碳源条件保持一致的背景下，我们观察到不同初始细胞数显著影响了微生物群落的结构特征。低细胞数的群落呈现出与高细胞数明显不同的组成模式，表明即便资源环境一致，群落的组装路径依然存在差异。这种差异可能源于以下几个机制:（1）优先效应，即在低密度群落中，早期定殖者对群落结构具有更强的影响力，因其所受生物竞争较少，能迅速扩张并塑造局部环境；（2）随机漂变：在细胞数较低的情况下更易发生，从而造成较大的群落组成变异；（3）物种间相互作用的强度差异，低细胞数下可能促使部分关键物种发挥更大的生态功能，主导群落结构。


```{r}
theme_set(theme_bw())

# -------------------- 1. 聚合到 Genus 级别并计算相对丰度 --------------------
ps_genus <- tax_glom(physeq, "Genus")
ps_relabund <- transform_sample_counts(ps_genus, function(x) x / sum(x, na.rm = TRUE))
df_all <- psmelt(ps_relabund) |> as_tibble()
```


```{r}
# -------------------- 2. 计算全局 Top10 --------------------
top10_genus_all <- df_all %>%
  group_by(Genus) %>%
  summarise(total = sum(Abundance), .groups="drop") %>%
  slice_max(order_by = total, n = 7) %>%
  pull(Genus)

top10_genus_all
```

```{r}
# -------------------- 3. 为不同属指定配色 --------------------
top10_genus_colors = c(
  "Pseudomonas" = "#332288", # 深靛蓝：高丰度主导属
  "Klebsiella" = "#88CCEE", # 青蓝：凉调辅助
  "Aeromonas" = "#117733", # 深绿：大地调水生关联
  "Kosakonia" = "#44AA99", # 蓝绿：平衡中绿
  "Stenotrophomonas" = "#CC6677", # 浅黄：温暖高光#CC6677
  "Acinetobacter" = "#882255", # 橄榄绿：中性中调#882255
  "Pseudoxanthomonas" = "#DDCC77", # 尘玫瑰：柔和红变体
  "Ensifer" = "#999933", # 梅紫：深调内共生菌
  "Rhizobium" = "#AA4499", # 洋红：鲜艳固氮菌
  "Other" = "#DDDDDD" # 浅灰：背景融合
)


# 提取不同属的配色
scales::show_col(top10_genus_colors) # 输出属的配色
```

保存颜色代码。

```{r}
saveRDS(top10_genus_colors, file = "./data/dada2/microplate/top10_genus_colors.rds")
```

```{r}
# -------------------- 4. 循环每个 carbon 作图 --------------------
df_summary <- df_all %>% 
  mutate(Genus = fct_relevel(fct_other(Genus, top10_genus_all), c(top10_genus_all, "Other")),
         cell_num = as_factor(cell_num)) |> 
  group_by(carbon, cell_num, Genus) |> 
  summarise(Abundance = mean(Abundance), .groups = "drop")

p = ggplot(df_summary, aes(x = cell_num, y = Abundance, fill = Genus)) +
  geom_bar(
    stat = "identity",
    position = position_fill(reverse = FALSE)
  ) +
  facet_wrap(~carbon, nrow = 1) +
  scale_y_continuous(
    labels = scales::label_percent(), # 直接显示数值，不显示百分号
    expand = c(0, 0)
  ) +
  scale_fill_manual(
    values = top10_genus_colors,
    name = "Genus",
    guide = guide_legend(reverse = F) ##图例顺序
  ) +
  labs(
    x = NULL,
    y = "Relative Abundance"
  ) +
  theme(
    legend.position = "right" ,
    axis.text.x = element_text( size = 10),
    aspect.ratio = 1.2
  )

p

#graph2ppt(p, file = "barchart.pptx",append = T)
```



## 群落结构


```{r}
sample_order = df_all %>%
  filter(Genus == "Pseudomonas") %>%
  arrange(desc(Abundance)) %>%
  pull(Sample) %>%
  as.character()

df_mod = df_all |> 
  mutate(Genus = fct_relevel(fct_other(Genus, top10_genus_all), c(top10_genus_all, "Other")),
         cell_num = as_factor(cell_num)) |> 
  group_by(carbon, cell_num, Sample, Genus) |>
  summarise(Abundance = sum(Abundance, na.rm = TRUE), .groups = "drop") |> 
  mutate(Sample = fct_relevel(Sample, sample_order))
```

```{r}
#| fig-width: 10
#| fig-height: 10
p = ggplot(df_mod, aes(Sample, Abundance, fill = Genus)) +
  geom_bar(stat = "identity", 
           position = position_fill(reverse = TRUE),
           width = 1) +
  scale_fill_manual(values = top10_genus_colors) +
  scale_y_continuous(labels = scales::label_percent()) +
  facet_wrap(~ carbon + cell_num, scales = "free_x") +
  theme(
        axis.ticks.x = element_blank(),
        axis.text.x = element_blank(),
        element_text(angle = 30, hjust = 1, size = 10)#, aspect.ratio = 1.2
        )
p
#graph2pdf(p, file = "boxchart.pdf")
```

### 堆叠柱状图绘制


```{r}
p <- ggplot(df_mod, aes(Sample, Abundance, fill = Genus)) +
  geom_bar(stat = "identity",
           position = position_fill(reverse = TRUE),
           width = 1) +
  scale_fill_manual(
    values = top10_genus_colors,  # 使用我们定义的颜色
    name = "Genus",
    guide = guide_legend(reverse = FALSE)  # 调整图例顺序
  ) +
  scale_y_continuous(
   labels = scales::label_percent(),
    expand = expansion(0, 0.01)
  ) +
  scale_x_discrete(expand = c(0, 0) ) + 
  labs(
    x = NULL,               # 自定义 x 轴标签
    y = "Relative Abundance"     # 自定义 y 轴标签
  ) +
    theme(
      legend.position = "none",
      axis.text.x = element_blank(),
      axis.ticks.x = element_blank()
    )

print(p)
```

```{r}
# 1. 数据准备：确保 class 是因子 (factor) 类型，以便控制颜色顺序
sample_info = data.frame(sample_data(physeq)) |> 
  mutate(sampleID = fct_relevel(as.character(sampleID), sample_order),
         cell_num = as_factor(cell_num),
         carbon = as_factor(carbon),
         class = as_factor(class)) |> # 直接使用 class
  as_tibble()

metric = c("carbon", "cell_num", "class")

plots = lapply(metric, function(x){
  ggplot(sample_info, aes(sampleID, x, fill = .data[[x]])) +
    geom_tile() +
    scale_y_discrete(expand = expansion(0,0)) +
    labs(fill = x) +
    theme(
      legend.position = "none",
      axis.title = element_blank(),
      axis.text.x = element_blank(),
      axis.ticks.x = element_blank())
})

plots[[1]] = plots[[1]] +
  scale_fill_brewer(palette = "Set2")

plots[[2]] = plots[[2]] +
  scale_fill_brewer(palette = "Reds")

# 修改 plots[[3]]：为 class 设置颜色
#plots[[3]] = plots[[3]] +
 # scale_fill_manual(values = RColorBrewer::brewer.pal(4, "Paired"))
plots[[3]] = plots[[3]] +
  scale_fill_manual(values = RColorBrewer::brewer.pal(12, "Paired")[c(3,4,9,10)])
```



```{r}

carb_levels <- levels(sample_info$carbon)

carb_hex <- brewer.pal(max(length(carb_levels), 3), "Set2")[1:length(carb_levels)]
carbon_colors <- setNames(carb_hex, carb_levels)

cell_levels <- levels(sample_info$cell_num)
cell_hex <- brewer.pal(max(length(cell_levels), 3), "Reds")[1:length(cell_levels)]
cell_num_colors <- setNames(cell_hex, cell_levels)

class_levels <- levels(sample_info$class)
class_hex_source <- brewer.pal(4, "Paired")
class_hex <- class_hex_source[1:length(class_levels)]
class_colors <- setNames(class_hex, class_levels)

print("--- Carbon 颜色 ---")
print(carbon_colors)

print("--- Cell_num 颜色 ---")
print(cell_num_colors)

print("--- Class 颜色 ---")
print(class_colors)
```


```{r}
saveRDS(list(carbon = carbon_colors, cell = cell_num_colors, class = class_colors),  
        file = "./data/dada2/microplate/factor_colors.rds")

#scale_fill_manual(values = my_colors$carbon)
#scale_color_manual(values = my_colors$cell)
```


### 组合热图

收集图例

```{r}
main_panel = purrr::reduce(plots, insert_bottom) |> 
  insert_top(p, height = 18)
```


```{r}

main_legend = (p + 
  guides(fill = guide_legend(nrow = 5, title = "Genus")) + 
  theme(legend.position = "right")) |> 
  get_legend()

metric_legends = lapply(plots, function(x) get_legend(x + theme(legend.position = "right")))
blank = ggplot() + theme_void()

legend_panel = wrap_plots(
  blank,
  main_legend, 
  metric_legends[[1]], 
  metric_legends[[2]], 
  metric_legends[[3]], 
  nrow = 1
  ) +

    plot_layout(widths = c(0.3, 9, 1.8, 1.5, 1.5))
```


```{r}
final_plot = wrap_plots(as.patchwork(main_panel), legend_panel, ncol = 1) + 
  plot_layout(heights = c(4,3))
final_plot


#graph2ppt(final_plot, file = "result_plot.pptx", width = 10, height = 8, append = FALSE)
#graph2png(final_plot, file = "result_plot.png", width = 10, height = 8, dpi = 300)
#graph2pdf(final_plot, file = "alpha.pdf")
```






