
# β多样性分析

通过 Venn 图和 β 多样性分析，揭示了不同细胞数群落结构存在显著差异。结果表明，较低细胞数的群落能够富集更多物种，显示出更丰富的群落组成。

## 加载包

```{r}
library(phyloseq)  
library(ggplot2)
library(ggpubr)
```

## 读取数据集

```{r}
physeq <- readRDS("./data/dada2/microplate/filtered/physeq.rds") #读取
```



```{r}
# 绘图准备
carbon_levels <- sample_data(physeq)[["carbon"]] |> unique() |> sort()
cell_num_levels <- sample_data(physeq)[["cell_num"]] |> unique() |> sort()
```

## 碳源调节菌群组装

```{r}
#| label: fig-asv-overlapping-by-carbon
#| fig-cap: "不同碳源条件下微生物群落的ASV重叠情况"

library(ggVennDiagram)
library(ggplot2)

# 提取每个 carbon 水平下的 ASV 列表
data_list = lapply(carbon_levels, function(this_carbon){
  meta = as(sample_data(physeq), "data.frame")
  keep_id = rownames(meta[meta$carbon == this_carbon, ])
  ps_sub = prune_samples(keep_id, physeq)
  ps_final = prune_taxa(taxa_sums(ps_sub) > 0, ps_sub) 
  taxa_names(ps_final)
})
names(data_list) = carbon_levels

p = ggVennDiagram(data_list, label = "count", label_alpha = 0) +
  scale_fill_gradient(low = "white", high = "firebrick") +
  scale_x_continuous(expand = expansion(0.1))

p

#graph2ppt(p, file = "venn.ppt",append =TRUE)
```


这份韦恩图展示了在四种不同碳源（**cellobiose**、**glutamic acid**、**mannitol**、**trehalose**）处理下，微生物群落中 ASV（或物种）的分布与共有情况 [@fig-asv-overlapping-by-carbon]。

由 [@fig-asv-overlapping-by-carbon] 可以观察到以下几个显著特征：

### 核心共有物种 (Core Microbiome)

* **中心交集数值为 50**：这表明有 50 个 ASV 在所有四种碳源条件下都能生存或被检测到。这部分物种构成了该研究环境下的“核心群落”，对多种碳源具有较强的适应性。

### 各碳源的特有物种 (Unique ASVs)

图中的边缘数值代表仅在该特定碳源下出现的物种，反映了碳源对群落的选择性：

* **Trehalose (海藻糖)**：表现最为突出，拥有 **52 个特有 ASV**。这说明海藻糖极大地促进了某些特定类群的生长，其诱导的群落特异性最强。
* **Glutamic acid (谷氨酸)**：只有 **1 个特有 ASV**。
* **Mannitol (甘露醇)**：只有 **1 个特有 ASV**。
* **Cellobiose (纤维二糖)**：为 **0**。这意味着所有能利用纤维二糖的物种，都能在其他至少一种碳源中被发现。

### 两两或三者间的共有情况

* **Trehalose 的独特性**：不仅特有物种多，图中右侧颜色最深的区域（Trehalose 独有部分）也暗示了它与其他碳源群落组成的显著差异。
* **高频共有组合**：例如，Glutamic acid 和 Cellobiose 共有但排除其他的物种有 **8** 个，说明这两者在某些物种的选择压力上具有一定的相似性。

### 结论分析提示

这张图最核心的信息是 **Trehalose 的强选择性** 和 **整体群落的高重叠性**。


## 初始细胞数调节菌群组装

进一步对不同初始细胞数条件下的群落进行比较时发现，低初始细胞数条件下的群落中所包含的特有物种数量显著更多。这表明起始细胞数不仅影响群落的多样性水平，也显著塑造了其物种组成格局Venn显示，不同初始细胞数条件下组装的微生物群落在ASV组成上存在明显差异，且低细胞数分组中呈现出更高数量的特有ASV。这一趋势暗示，在低接种量条件下，群落组装过程可能更易受到随机性与物种优先效应的影响，从而促成了更高的物种特异性与群落异质性。

```{r}
#| label: fig-asv-overlapping-by-cellnum
#| fig-cap: "不同初始细胞数目下微生物群落的ASV重叠情况"

data_list = lapply(cell_num_levels, function(this){
  meta = as(sample_data(physeq), "data.frame")
  keep_id = rownames(meta[meta$cell_num == this, ])
  ps_sub = prune_samples(keep_id, physeq)
  ps_final = prune_taxa(taxa_sums(ps_sub) > 0, ps_sub)
  taxa_names(ps_final)
})

names(data_list) = cell_num_levels

p = ggVennDiagram(data_list, label = "count", label_alpha = 0) +
  scale_fill_gradient(low = "white", high = "firebrick") +
  scale_x_continuous(expand = expansion(0.1)) +
  theme(legend.position = "none")

p

#graph2ppt(p, file = "venn.ppt",append =TRUE)
```

这幅韦恩图（Venn Diagram）从**初始细胞数量（起始浓度）**维度展示了微生物群落中 ASV（或物种）的组成与重叠情况。

以下是对 [@fig-asv-overlapping-by-cellnum]（初始细胞数 10, 50, 100, 250）的详细解释：

### 核心共有物种 (Core Community)

* **中心交集为 54**：这说明有 54 个 ASV 是“常驻嘉宾”，无论初始细胞数量是极低的 10 还是极高的 250，这些物种都能成功定殖并被检测到。这反映了群落中存在一批竞争力极强或环境适应性极广的核心物种。

### 接种量（初始细胞数）的影响

图中的数字分布揭示了接种密度如何影响群落的最终构成：

* **低浓度特有 (10 vs 50)**：
  * **62 个 ASV** 仅在 10 和 50 这两个较低浓度的交集中出现，而没有出现在高浓度（100, 250）中。这可能暗示某些物种在高密度竞争中会被“排挤”掉（竞争排斥），但在低密度下有生存空间。


* **高浓度特有 (250)**：
  * **250 组的特有 ASV 仅为 1**。这意味着增加初始细胞数量并不能显著带来更多的特有物种；绝大多数能在高浓度生存的物种，在低浓度下其实也存在。


* **稀疏性 (10 组)**：
  * **10 组有 3 个特有 ASV**。这通常被解释为“随机效应”或“优先效应”，即在极低浓度下，某些稀有物种由于随机采样被捕获并偶然生长起来。

### 数据重叠特征

* **高度一致性**：大部分区域的数值为 **0** 或非常小（如 1 或 2），这说明群落结构在不同初始浓度下具有很高的相似性。
* **主要差异点**：最大的差异在于 **10 和 50 共有但高浓度缺失的 62 个物种**。这表明从 50 到 100 的浓度跨度可能是群落发生剧烈竞争过滤的转折点。


## 综合考虑碳源和初始细胞数

由 [@fig-asv-overlapping-by-carbon; @fig-asv-overlapping-by-cellnum] 可见：

1. **碳源是主要驱动力**：[@fig-asv-overlapping-by-carbon] 显示 **Trehalose (52)** 拥有最多的特有 ASV，说明化学环境（食物来源）对物种的选择压力非常大。
2. **初始浓度影响多样性分布**： [@fig-asv-overlapping-by-cellnum] 显示，较低的初始浓度（10 和 50）反而保留了更多在稠密群落中不可见的物种（那 62 个 ASV）。

同时考虑两个因素，可得 [@fig-asv-overlapping-by-carbon-and-cellnum]。尽管没有那么直观，但是尚可保持上述 2 个结论。

```{r}
#| label: fig-asv-overlapping-by-carbon-and-cellnum
#| fig-cap: "不同碳源 + 初始细胞数目下微生物群落的ASV重叠情况"

plots = lapply(carbon_levels, function(this_carbon){
  data_list = lapply(cell_num_levels, function(this_cell_num){
    meta = as(sample_data(physeq), "data.frame")
    keep_id = rownames(meta[meta$carbon == this_carbon & meta$cell_num == this_cell_num, ])
    ps_sub = prune_samples(keep_id, physeq)
    ps_final = prune_taxa(taxa_sums(ps_sub) > 0, ps_sub)
    taxa_names(ps_final)
  })
  names(data_list) = cell_num_levels
  p = ggVennDiagram(data_list, label = "count", label_alpha = 0) +
    scale_fill_gradient(low = "white", high = "firebrick", limits = c(0, 60)) +
    labs(title = this_carbon) +
    theme(legend.position = "none",
          plot.title = element_text(hjust = 0.5))
  return(p)
})

p = cowplot::plot_grid(plotlist = plots, labels = "auto")

p

#graph2ppt(p, file = "venn.ppt",append =TRUE)
```

##  不同初始细胞数分组之间微生物群落结构存在显著差异

通过计算 Bray-Curtis 距离矩阵，并结合主坐标分析 PCoA 进行实现，分析结果表明，初始细胞数对群落结构具有显著影响，不同接种量条件下的样本在坐标空间中呈现出清晰分离，说明其群落组成存在明显差异。


在微生物组研究中，**PERMANOVA**（置信度多元方差分析）是验证 PCoA 图中观测到的分组差异是否具有统计学显著性的“金标准”。在 R 中，最常用的实现工具是 `vegan` 包中的 `adonis2` 函数。

```{r}
library(vegan)

# 1. 计算距离矩阵
dist_matrix <- phyloseq::distance(physeq, method = "bray")

# 2. 提取元数据 (确保它是 data.frame 格式)
metadata <- data.frame(sample_data(physeq))
```


`adonis2` 采用公式接口，类似于线性模型。

```{r}
# 检验 carbon（碳源）对群落结构的影响
# permutations = 999 表示进行 999 次置换检验以计算 p 值
permanova_res <- adonis2(dist_matrix ~ carbon, 
                         data = metadata, 
                         permutations = 999)

# 查看结果
print(permanova_res)
```

不同碳源，不同初始细胞数分组在群落结构上表现出显著差异（PERMANOVA，p<0.05），表明他们对微生物群落的构建具有显著影响。与之相比，群落的生长和生物膜等表型对群落结构的影响不显著。

```{r}
# 检验 初始细胞数 对群落结构的影响
# permutations = 999 表示进行 999 次置换检验以计算 p 值
permanova_res <- adonis2(dist_matrix ~ factor(cell_num), 
                         data = metadata, 
                         permutations = 999)

# 查看结果
print(permanova_res)
```


```{r}
# 检验 class 对群落结构的影响
# permutations = 999 表示进行 999 次置换检验以计算 p 值
permanova_res <- adonis2(dist_matrix ~ class, 
                         data = metadata, 
                         permutations = 999)

# 查看结果
print(permanova_res)
```

在输出的表格中，重点关注以下三列：

* ** (R-squared)**：解释度。例如 0.09 意味着分组因子（如碳源）可以解释 **9%** 的群落变异。数值越高，分组差异越显著。
* ** (F-Model)**：统计量。 值越大，组间差异相对于组内差异越大。
* ****：即 P 值。若 ，则说明不同分组之间的群落结构存在显著差异。


如果你的 `carbon` 有多个水平（如 4 种碳源），`adonis2` 只能告诉你“整体上是否有差异”。
要具体知道“A 碳源和 B 碳源是否有差异”，需要进行两两比较，目前最流行且方便的是 `pairwiseAdonis` 包：

```{r}
library(pairwiseAdonis)

# 进行两两比较
pairwise_res <- pairwise.adonis(dist_matrix, metadata$carbon)

# 查看哪些组之间有显著差异
print(pairwise_res)
```


PERMANOVA 的显著结果可能由两个原因引起：

1. 各组的**中心位置（Centroid）**不同（这通常是我们想要的结论）。
2. 各组的**离散程度（Dispersion/Variance）**不同。

为了严谨，你应该同时运行 `betadisper`：

```{r}
# 检验各组的变异程度（离散度）是否齐性
disp_res_carbon <- betadisper(dist_matrix, metadata$carbon)
anova(disp_res_carbon) # 如果 p > 0.05，说明各组离散度齐性，PERMANOVA 的结果更可靠

disp_res_cell_num <- betadisper(dist_matrix, metadata$cell_num)
anova(disp_res_cell_num) # 如果 p > 0.05，说明各组离散度齐性，PERMANOVA 的结果更可靠
```

### 结果可视化

为评估不同初始细胞数对群落结构稳定性的影响，针对每一种碳源，分别提取微生物群落丰度矩阵并计算 Bray-Curtis 距离。随后使用主坐标分析（PCoA）和PERMANOVA检验各组间群落结构的显著性差异。同时，利用betadisper方法计算每个样本到其所在组中心的距离，以衡量群内结构离散度，并通过箱线图展示不同初始细胞数分组的离散度变化趋势。组间差异通过pairwisePERMANOVA进行两两比较，并采用FDR方法进行多重假设检验校正，显著性结果以字母标注形式显示。


#### PCoA 图

```{r}
library(cowplot)
library(glue)
library(export)
theme_set(theme_bw())

# 自定义配色
carbon_colors = RColorBrewer::brewer.pal(n = length(carbon_levels), name = "Set2")
cell_num_colors = RColorBrewer::brewer.pal(n = length(cell_num_levels)+1, name = "Blues") |> tail(-1)
```

```{r}
plot_pcoa_res = function(physeq, group_var = "cell_num", shape_var = "carbon"){
  # 计算距离矩阵和排序
  pcoa_res = ordinate(physeq, method = "PCoA", distance = "bray")
  dist_mat = phyloseq::distance(physeq, method = "bray")

  # 统计检验 (PERMANOVA)
  metadata = data.frame(sample_data(physeq))
  formula_str = as.formula(paste("dist_mat ~", group_var))
  ad_res = adonis2(formula_str, data = metadata) 

  # 提取 R2 和 p 值
  r2_val = round(ad_res$R2[1], 3)
  p_val = ad_res$`Pr(>F)`[1]
  p_label = if(p_val < 0.001) "< 0.001" else round(p_val, 3)

  # 绘图数据
  pc1_exp = round(pcoa_res$values$Relative_eig[1] * 100, 2)
  pc2_exp = round(pcoa_res$values$Relative_eig[2] * 100, 2)
  stats_label = paste0("R^2 == ", r2_val, " * ',' ~ p == ", p_label)
  plot_data = plot_ordination(physeq, pcoa_res, justDF = TRUE)

  # 绘图
  ggplot(plot_data, aes(.data[["Axis.1"]], .data[["Axis.2"]], color = factor(.data[[group_var]]))) +
    geom_point(mapping = if(!is.null(shape_var)) aes(shape = factor(.data[[shape_var]]))) +
    stat_ellipse(aes(group = .data[[group_var]]), linetype = 2, size = 0.3, show.legend = FALSE, type = "t") +
    annotate("text", x = -Inf, y = Inf, label = stats_label, parse = TRUE,
             hjust = -0.1, vjust = 1.2, size = 3.5, fontface = "italic") +
    labs(
      x = glue("PCoA 1 ({pc1_exp}%)"), 
      y = glue("PCoA 2 ({pc2_exp}%)")
    )
}

```


```{r}
my_saved_colors <- readRDS("./data/dada2/microplate/factor_colors.rds" )
```

```{r}
plot_pcoa_res = function(physeq, group_var = "cell_num", shape_var = "carbon"){

  # 1. 计算与统计 (保持不变)
  pcoa_res = ordinate(physeq, method = "PCoA", distance = "bray")
  dist_mat = phyloseq::distance(physeq, method = "bray")
  metadata = data.frame(sample_data(physeq))
  formula_str = as.formula(paste("dist_mat ~", group_var))
  ad_res = adonis2(formula_str, data = metadata, na.action = na.omit) # 加上na.omit保险
  
  r2_val = round(ad_res$R2[1], 3)
  p_val = ad_res$`Pr(>F)`[1]
  p_label = if(!is.na(p_val) && p_val < 0.001) "< 0.001" else round(p_val, 3)

  pc1_exp = round(pcoa_res$values$Relative_eig[1] * 100, 2)
  pc2_exp = round(pcoa_res$values$Relative_eig[2] * 100, 2)
  stats_label = paste0("R^2 == ", r2_val, " * ',' ~ p == ", p_label)
  plot_data = plot_ordination(physeq, pcoa_res, justDF = TRUE)

  # 2. 绘图 (只做基础映射)
  p <- ggplot(plot_data, aes(.data[["Axis.1"]], .data[["Axis.2"]], color = factor(.data[[group_var]]))) +
    geom_point(size = 3, mapping = if(!is.null(shape_var)) aes(shape = factor(.data[[shape_var]]))) +
    stat_ellipse(aes(group = .data[[group_var]]), linetype = 2, size = 0.3, show.legend = FALSE, type = "t") +
    annotate("text", x = -Inf, y = Inf, label = stats_label, parse = TRUE,
             hjust = -0.1, vjust = 1.2, size = 3.5, fontface = "italic") +
    labs(
      x = glue("PCoA 1 ({pc1_exp}%)"), 
      y = glue("PCoA 2 ({pc2_exp}%)"),
      color = group_var, 
      shape = shape_var
    ) +
    theme_bw()
}
```


```{r}
#| label: fig-pcoa-by-carbon-and-cellnum-overall
#| fig-cap: "不同碳源和初始细胞数对微生物群落结构的综合影响"

plot_pcoa_res(physeq) +
  scale_color_manual(values = cell_num_colors) +
  scale_shape_manual(values = c(16, 17, 15, 18)) +
  labs(color = "cell num", shape = "carbon")
```

```{r}
#| label: fig-pcoa-by-carbon-and-cellnum
#| fig-cap: "不同碳源条件下，初始细胞数对微生物群落结构的影响"

plots = list()
for (this_carbon in carbon_levels){
  ps_sub = subset_samples(physeq, carbon == this_carbon)
  ps_final = prune_taxa(taxa_sums(ps_sub) > 0, ps_sub)
  
  p = plot_pcoa_res(ps_final, shape_var = NULL) +
    scale_color_manual(values = my_saved_colors$cell) +
    # 你可以根据需要调整这个数字，比如 0.15 或 0.3
    scale_y_continuous(expand = expansion(mult = 0.3)) + 
    
    # 如果想同时增加X轴留白，可以加上这句：
    # scale_x_continuous(expand = expansion(mult = 0.2)) +
    
    labs(color = "cell num", subtitle = this_carbon) +
    theme(legend.position = "none", aspect.ratio = 1)
    
  plots[[this_carbon]] = p
}

# 后面的拼图代码保持不变
legend = get_legend(plots[[1]] + theme(legend.position = "right"))
p = plot_grid(plot_grid(plotlist = plots, labels = "auto"), legend, ncol = 2, rel_widths = c(3, 0.4))

p
#graph2ppt(p, file = "beta-diversity.pptx",append = T)
```


```{r}
#| label: fig-pcoa-by-carbon-and-class
#| fig-cap: "不同碳源条件下，群落生长、生物膜表型对微生物群落结构的影响"
plots = list()
for (this_carbon in carbon_levels){
  ps_sub = subset_samples(physeq, carbon == this_carbon)
  ps_final = prune_taxa(taxa_sums(ps_sub) > 0, ps_sub)
  
  p = plot_pcoa_res(ps_final, group_var = "class", shape_var = NULL) +
    scale_color_manual(values = my_saved_colors$class) +
    
    # mult = 0.2 表示在 Y 轴上下各增加 20% 的空间
    scale_y_continuous(expand = expansion(mult = 0.3)) + 
    
    # 如果觉得 X 轴太挤，也可以把下面这行的注释取消掉：
    # scale_x_continuous(expand = expansion(mult = 0.2)) + 
    
    labs(color = "class", subtitle = this_carbon) +
    theme(legend.position = "none" ,aspect.ratio = 1)
  
  plots[[this_carbon]] = p
}

legend = get_legend(plots[[1]] + theme(legend.position = "right"))
p = plot_grid(plot_grid(plotlist = plots, labels = "auto"), legend, ncol = 2, rel_widths = c(3, 0.4))

p
#graph2ppt(p, file = "beta-diversity.pptx",append = T)
```

#### 离散度分析

```{r}
plot_disp_res = function(disp_res) {

  # 1. 提取样本到中心点的距离数据
  dis_data = data.frame(
    Distance = disp_res$distances,
    Group = disp_res$group
  )

  # 2. 计算 ANOVA 显著性
  # 提取 P 值用于图表标注
  anova_res = anova(disp_res)
  p_val = anova_res$`Pr(>F)`[1]
  p_label = if(p_val < 0.001) "p < 0.001" else paste0("p == ", round(p_val, 3))
  
  # 3. 构造统计文本标签（使用 plotmath 格式或纯文本）
  stats_label = paste0("'PERMDISP: ' * ", p_label)

  # 4. 绘图
  ggplot(dis_data, aes(x = Group, y = Distance)) + #color = Group
    # 绘制箱线图
    geom_boxplot(outlier.shape = NA, alpha = 0.6, width = 0.5) +
    # 添加抖动点以展示原始数据分布
    geom_jitter(width = 0.15, alpha = 0.4, size = 1.5) +
    # 标注显著性 P 值
    annotate("text", x = -Inf, y = Inf, label = stats_label, 
             parse = TRUE, hjust = -0.1, vjust = 1.5, 
             size = 4, fontface = "italic", color = "black") +
     theme(legend.position = "none",aspect.ratio = 1.2)+
     scale_y_continuous(expand = expansion(mult = c(0.05, 0.2)))
}
```

```{r}
#| label: fig-dispersion-by-carbon-and-cellnum-class
#| fig-cap: "不同碳源、初始细胞数及群落表型对微生物群落结构离散度的影响"
p1 = plot_disp_res(disp_res_carbon) +
  labs(x = "carbon", y = "Distance to Group Centroid") +
  theme(axis.text.x = element_text(angle = 30, hjust = 1,size = 10))
p2 = plot_disp_res(disp_res_cell_num) +
  labs(x = "cell num", y = "Distance to Group Centroid") +
  theme(axis.text.x = element_text(angle = 30, hjust = 1,size = 10))
p3 = betadisper(dist_matrix, metadata$class) |> 
  plot_disp_res() +
  labs(x = "class", y = "Distance to Group Centroid") +
  theme(axis.text.x = element_text(angle = 30, hjust = 1,size = 10))

p = cowplot::plot_grid(p1, p2, p3, labels = "auto", ncol = 3, align = "hv")

p

#graph2ppt(p, file = "beta-diversity.ppt",append = T)
```
