# Cultivation of Soil-derived Subcommunities

我们首先自土壤中提取了活细胞，并使用流式细胞术将这些细胞组成初始细胞数不同的子集。其次，将这些小群落在不同的养分条件下培养后，测量了其生长情况和生物膜形成能力。最后，我们从这些培养物中挑选了典型的结果进行扩增子测序。

## 原始数据

实验中，测量了 4 种碳源 1 - 14 天的生长情况，以及第 7 天和第 14 天生物膜的生物量。

### 加载需要的包

```{r}
library(tidyverse)
library(ggpubr)
library(dunn.test)
library(multcompView)
library(MASS)
library(ggforce)
library(patchwork)
library(cowplot)
```
 
 
### 读取保存的数据

读取预处理后保存的数据。根据需要，对数据进行操作。这个数据一共 8 列，分别是：

- `method`：这里是流式细胞术（`flowcyto`）。
- `measure`：测量的指标。分别是生长数据（OD600，`growth`）和生物膜生物量（`biofilm`）。
- `cell_num`：初始细胞的数目。分别是 10/20/50/250。
- `carbon`：碳源的类型。分别是纤维二糖 (`cellobiose`)、谷氨酸 (`glutamic acid`)、甘露醇 (`mannitol`)、海藻糖 (`trehalose`)。
- `time`：培养时间。一共 14 天。培养中间进行了 1 次转接，即在第 7 天转接到新的新鲜培养基中继续培养 7 天。每个批次结束时，使用结晶紫染色测量菌群的生物膜生物量（因此生物膜生物量仅有第 7 天和第 14 天的数据）。
- `plate`：平板编号。编号以碳源和测试天数命名，如 `h01` 指的是海藻糖第 1 天的数据。
- `well_position`：96 孔板中的孔位。取值范围从 `A01` 到 `H12`。
- `value`：测量的数值。如果是生长数据则为 OD600，如果是生物膜数据则为 OD595（结晶紫染色后测量）。

```{r}
# 读取保存的数据
all_data = read_csv("data/20240717_all_data.csv")
sample_n(all_data, 10)
```

这里，为了能够将生长数据和生物膜数据一一对应，我们首先基于 `method`、`cell_num` 等创建了一个新的列 `well_id`。这是每个孔对应的唯一编号。

```{r}
# 新建 plate_id/well_id，供对照分析生物膜和生长数据时使用
all_data = all_data |> 
  tidyr::unite(well_id, method, cell_num, plate, well_position, remove = FALSE)
```

对碳源的显示顺序、绘图使用的主题进行统一设置。

```{r}
# 转化为因子
all_data = all_data |> 
  mutate(cell_num = factor(cell_num),
         carbon = factor(carbon))

# 统一设置 ggplot2 默认主题
theme_set(theme_bw())
```

## 统计分析

将数据分为生长数据和生物膜数据（仅保留最终时间点的数据）。

```{r}
growth_data = all_data |> filter(measure == "growth", time == 16)

biofilm_data= all_data |> filter(measure == "biofilm", time == 14)
```

分析初始细胞数量与生长和生物膜表型之间的关系。

```{r}
library(agricolae)

plot_boxplot_with_group_letters = function(dat) {
  dat <- dat %>%
    group_by(carbon, cell_num) %>%
    dplyr::filter(! value %in% boxplot.stats(value)$out) %>%
    ungroup()
  max_value = dat |> group_by(cell_num) |> summarise(upper_whisker = boxplot.stats(value)$stats[5], .groups = "drop")
  group_letters = with(dat, kruskal(value, cell_num, p.adj="bonferroni", group=TRUE))$groups |> 
    data.frame() |>
    rownames_to_column("cell_num") |> 
    dplyr::select(cell_num, groups) |> 
    left_join(max_value, by = "cell_num")
  p.value = kruskal.test(value ~ cell_num, dat)$p.value
  p = ggplot(dat, aes(x = cell_num, y = value)) +
    geom_boxplot(outlier.shape = NA) +
    annotate("text", x = -Inf, y = Inf, label = paste0("p = ", format(p.value, digits = 2, scientific = TRUE)), vjust = 1.2, hjust = -0.2, fontface = "italic") +
    scale_y_continuous(expand = expansion(mult = c(0.1, 0.1))) +
    theme(plot.title = element_text(hjust = 0.5)) 

  if (p.value < 0.05){
    p = p + geom_text(data = group_letters, 
              aes(x = cell_num, y = upper_whisker + 0.1 * upper_whisker, label = groups)) 
  }

  return(p)
}
```


```{r}
plots_growth = lapply(levels(growth_data$carbon), function(carb) {
  dat = growth_data %>% filter(carbon == carb)
  plot_boxplot_with_group_letters(dat) +
    labs(x = NULL, y = "Growth (OD600)", title = carb)
})



plots_biofilm = lapply(levels(biofilm_data$carbon), function(carb) {
  dat = biofilm_data %>% filter(carbon == carb)
  plot_boxplot_with_group_letters(dat) +
    labs(x = NULL, y = "Biofilm (OD595)", title = carb)
})


cowplot::plot_grid(plotlist = c(plots_growth, plots_biofilm), ncol = 4, labels = "auto")
```


## 筛选具有代表性的样品用于后续分析

将群落的生长和生物膜情况进行整合，以此表征群落。

```{r}
# 以第14天实验数据
flowcyto_growth_normal_day16 <- all_data %>% 
  filter(time == 16, method == "flowcyto", measure == "growth", carbon %in% c("trehalose", "mannitol", "cellobiose", "glutamic acid")) %>%
  dplyr::select(well_id, carbon, cell_num, value) %>% 
  rename(growth = value)

flowcyto_biofilm_normal_day14 <- all_data %>% 
  filter(time == 14, method == "flowcyto", measure == "biofilm", carbon %in% c("trehalose", "mannitol", "cellobiose", "glutamic acid")) %>% 
  dplyr::select(well_id, carbon, cell_num, value) %>% 
  rename(biofilm = value)

flowcyto_normal_day14 <- left_join(flowcyto_growth_normal_day16, flowcyto_biofilm_normal_day14, by = c("well_id", "carbon", "cell_num"))
```


### 根据生物膜和生长情况的中位数对群落进行分类

由于整体数据不属于正态分布，且有极端值的出现，用中位数来作为阈值划分群落的类别更加合理。
我们将群路的类别按生长情况和生物膜的生物量分成了四类：
1.生长情况差，生物膜生物量高-归类为LGHB
2.生长情况差，生物膜生物量低-归类为LGLB
3.生长情况好，生物膜生物量高-归类为HGHB
4.生长情况好，生物膜生物量低-归类为HGLB


### 为剔除未生长的群落，排除了growth值不超过背景值1.25倍的样品

为排除无实际生长的群落干扰，在数据预处理阶段设定筛选标准：将growth值未超过背景值1.25倍的样品视为无生长样品，并将其从后续分析中剔除。该步骤有助于确保后续结果更准确地反映具有生长活性的群落特征。

```{r}
# 筛选出growth小于0.1的样品
flowcyto_normal_day14_xy0.1 <- flowcyto_normal_day14 %>% 
  filter(growth < 0.1)

# 剔除growth小于0.1的样品信息
flowcyto_normal_day14_dy0.1 <- flowcyto_normal_day14 %>% 
  filter(growth >= 0.1)

# 确保 well_id 列的格式为字符型，并去除空格
flowcyto_normal_day14_dy0.1$well_id <- trimws(as.character(flowcyto_normal_day14_dy0.1$well_id))

# 指定 edge 样本的 well_id 后缀
edge_well_ids_suffix <- c("A1", "A2", "A3", "A4", "A5", "A6","A7", "A8", "A9", "A10", "A11", "A12",
                          "B1", "B12", "C1", "C12", "D1", "D12", "E1", "E12", "F1", "F12",
                          "G1", "G12", "H1", "H2", "H3", "H4", "H5", "H6", "H7", "H8", "H9", "H10", "H11", "H12")

# 转换 edge_well_ids_suffix 列表为字符型，并去除空格
edge_well_ids_suffix <- trimws(as.character(edge_well_ids_suffix))

# 提取最后一个下划线后的部分
extracted_suffix <- sub(".*_", "", flowcyto_normal_day14_dy0.1$well_id)


# 检查匹配情况
matches <- extracted_suffix %in% edge_well_ids_suffix

# 添加 location 列，并根据 well_id 后缀设置标签
flowcyto_normal_day14_dy0.1$location <- ifelse(matches, "edge","inside")
# 打印数据集以查看结果
#print(flowcyto_normal_day14_dy0.1) 
```


### 对数据进行分类

此部分计算每种碳源和不同细胞数的中位数和四分位数，四分位数用于后续阈值的划分，中位数用来进行整体的分类，并对数据整体做Box-Cox变化，计算最符合数据的变换条件，使数据更符合正态分布。


```{r}
flowcyto_normal_day14_dy0.1 <- flowcyto_normal_day14_dy0.1 %>%
  filter(location %in% c("inside"), carbon %in% c("trehalose", "mannitol", "cellobiose", "glutamic acid"))

# 计算每种碳源和细胞数的中位数和四分位数
carbon_cell_medians <- flowcyto_normal_day14_dy0.1 %>%
  group_by(carbon, cell_num) %>%
  dplyr::summarize(
    growth_median = median(growth, na.rm = TRUE),
    biofilm_median = median(biofilm, na.rm = TRUE),
    growth_q1 = quantile(growth, 0.25, na.rm = TRUE),
    growth_q3 = quantile(growth, 0.75, na.rm = TRUE),
    biofilm_q1 = quantile(biofilm, 0.25, na.rm = TRUE),
    biofilm_q3 = quantile(biofilm, 0.75, na.rm = TRUE),
    groups = 'drop'
  )

# 计算 growth 的最优 lambda 值
growth_lambda <- boxcox(lm(growth ~ 1, data = flowcyto_normal_day14_dy0.1), plotit = FALSE)$x[which.max(boxcox(lm(growth ~ 1, data = flowcyto_normal_day14_dy0.1), plotit = FALSE)$y)]

# 计算 biofilm 的最优 lambda 值
biofilm_lambda <- boxcox(lm(biofilm ~ 1, data = flowcyto_normal_day14_dy0.1), plotit = FALSE)$x[which.max(boxcox(lm(biofilm ~ 1, data = flowcyto_normal_day14_dy0.1), plotit = FALSE)$y)]


# 使用最优 lambda 值进行 Box-Cox 变换
carbon_cell_medians <- carbon_cell_medians %>%
  mutate(
    transformed_growth_median = (growth_median^growth_lambda - 1) / growth_lambda,
    transformed_biofilm_median = (biofilm_median^biofilm_lambda - 1) / biofilm_lambda,
    transformed_growth_q1 = (growth_q1^growth_lambda - 1) / growth_lambda,
    transformed_growth_q3 = (growth_q3^growth_lambda - 1) / growth_lambda,
    transformed_biofilm_q1 = (biofilm_q1^biofilm_lambda - 1) / biofilm_lambda,
    transformed_biofilm_q3 = (biofilm_q3^biofilm_lambda - 1) / biofilm_lambda
  )

# 使用不等于（<= 和 >=）来确保所有数据都能被分类
flowcyto_normal_day14_dy0.1 <- flowcyto_normal_day14_dy0.1 %>%
  mutate(
    class = ifelse(growth <= carbon_cell_medians$growth_median[match(interaction(carbon, cell_num), interaction(carbon_cell_medians$carbon, carbon_cell_medians$cell_num))] & biofilm > carbon_cell_medians$biofilm_median[match(interaction(carbon, cell_num), interaction(carbon_cell_medians$carbon, carbon_cell_medians$cell_num))], "LGHB",
      ifelse(growth <= carbon_cell_medians$growth_median[match(interaction(carbon, cell_num), interaction(carbon_cell_medians$carbon, carbon_cell_medians$cell_num))] & biofilm <= carbon_cell_medians$biofilm_median[match(interaction(carbon, cell_num), interaction(carbon_cell_medians$carbon, carbon_cell_medians$cell_num))], "LGLB",
      ifelse(growth > carbon_cell_medians$growth_median[match(interaction(carbon, cell_num), interaction(carbon_cell_medians$carbon, carbon_cell_medians$cell_num))] & biofilm > carbon_cell_medians$biofilm_median[match(interaction(carbon, cell_num), interaction(carbon_cell_medians$carbon, carbon_cell_medians$cell_num))], "HGHB", "HGLB")))
  )

# 对growth和biofilm进行Box-Cox变换
bc_growth <- boxcox(flowcyto_normal_day14_dy0.1$growth ~ 1, plotit = FALSE)
lambda_growth <- bc_growth$x[which.max(bc_growth$y)]
transformed_growth <- (flowcyto_normal_day14_dy0.1$growth^lambda_growth - 1) / lambda_growth

bc_biofilm <- boxcox(flowcyto_normal_day14_dy0.1$biofilm ~ 1, plotit = FALSE)
lambda_biofilm <- bc_biofilm$x[which.max(bc_biofilm$y)]
transformed_biofilm <- (flowcyto_normal_day14_dy0.1$biofilm^lambda_biofilm - 1) / lambda_biofilm
```

### 对挑选的数据进行可视化

阈值设定为：
Q1（第一个四分位数）：将数据按升序排列后，25%的数据小于或等于这个值。
Q3（第三个四分位数）：将数据按升序排列后，75%的数据小于或等于这个值。
中位数：将数据按升序排列后，50%的数据小于或等于这个值。
四分位距（IQR）是通过Q3减去Q1计算，用于衡量数据的离散程度。

```{r}

# 计算 IQR
carbon_cell_medians <- carbon_cell_medians %>%
  mutate(transformed_growth_iqr = transformed_growth_q3 - transformed_growth_q1,
         transformed_biofilm_iqr = transformed_biofilm_q3 - transformed_biofilm_q1)
# 设置每页显示的行数和列数
nrow <- 2
ncol <- 2

total_pages <- ceiling(nrow(carbon_cell_medians) / (nrow * ncol))

for (page in 1:total_pages) {
  # 计算距离并过滤数据
  filtered_normal_day14_iqr <- flowcyto_normal_day14_dy0.1 %>%
    left_join(carbon_cell_medians, by = c("carbon", "cell_num")) %>%
    mutate(
      distance_growth = abs(transformed_growth - transformed_growth_median),
      distance_biofilm = abs(transformed_biofilm - transformed_biofilm_median),
      transformed_growth = (growth^growth_lambda - 1) / growth_lambda,
      transformed_biofilm = (biofilm^biofilm_lambda - 1) / biofilm_lambda
    ) %>%
     filter(!(distance_growth <= 0.5 * transformed_growth_iqr / 2 |  # 过滤在 IQR 范围内的生长数据
           distance_biofilm <= 0.5 * transformed_biofilm_iqr / 2))  # 过滤在 IQR 范围内的生物膜数据

  p <- ggplot(filtered_normal_day14_iqr, aes(x = transformed_growth, y = transformed_biofilm, color = class)) +
    geom_point(size = 1, alpha = 1/2) +
    scale_color_manual(values = c("LGLB" = "red", "LGHB" = "blue", "HGHB" = "green", "HGLB" = "orange")) +
    labs(title = "Splitting of the community",
         x = "Box-Cox Growth", 
         y = "Box-Cox Biomass of Biofilms", 
         color = "Class") +
    theme_minimal() +
    theme(plot.title = element_text(hjust = 0.5)) +
    facet_wrap_paginate(~ carbon + cell_num, scales = "free", nrow = nrow, ncol = ncol, page = page) +
    geom_vline(data = carbon_cell_medians, aes(xintercept = transformed_growth_median), linetype = "dashed", color = "black") +
    geom_hline(data = carbon_cell_medians, aes(yintercept = transformed_biofilm_median), linetype = "dashed", color = "black") 


  print(p)
}

```


## 对分类后的数据进行挑选

研究采用四种碳源与四个细胞浓度的全交设计，共设置16种处理条件。每种处理中分别选取40个样品（对应4种空间位置类型，每种10个），用于后续的测序分析。根据空间位置的分布比例为6:4，即60%的样品位于孔板内部，40%位于边缘区域。统计分析结果表明，边缘区域的群落结构易受到边际效应影响，因此为降低空间干扰因素，最终选择孔板内部区域的群落样品进行测序分析。

### 读取挑选数据

样品的挑选采用人工筛选的方式，优先考虑各处理组之间的代表性与均衡性，以确保所选样品在分组条件下具有良好的覆盖性和比较价值。筛选过程中侧重于体现不同碳源与细胞浓度组合的典型特征，从而为后续测序分析提供有代表性的样本基础。

```{r}
sequencing_data = read_csv("./data/sequencing_data.csv")
```


### 可视化将筛选的数据显示出来

将筛选后的样品数据通过散点图进行展示，以直观反映样品的分布特征和分组情况。

```{r}
# 假设 sequencing_data 包含 well_id, growth 和 biofilm 列
# 将新数据集中的点添加到现有数据框中
flowcyto_normal_day14_dy0.1 <- flowcyto_normal_day14_dy0.1 %>%
  left_join(sequencing_data, by = "well_id", suffix = c("", "_new"))

# 对新数据集中的 growth 和 biofilm 进行 Box-Cox 变换
flowcyto_normal_day14_dy0.1 <- flowcyto_normal_day14_dy0.1 %>%
  mutate(transformed_growth_new = (growth_new^lambda_growth - 1) / lambda_growth,
         transformed_biofilm_new = (biofilm_new^lambda_biofilm - 1) / lambda_biofilm)

nrow <- 2
ncol <- 2

total_pages <- ceiling(nrow(carbon_cell_medians) / (nrow * ncol))

for (page in 1:total_pages) {
# 生成多页图表并添加新数据集的点
p <- ggplot() +
  geom_point(data = filtered_normal_day14_iqr, aes(x = transformed_growth, y = transformed_biofilm), 
             color = "grey", size = 1, alpha = 1/2) +
  geom_point(data = flowcyto_normal_day14_dy0.1, aes(x = transformed_growth_new, y = transformed_biofilm_new, color = class), 
             size = 2, shape = 16) +
  scale_color_manual(values = c("LGLB" = "red", "LGHB" = "blue", "HGHB" = "green", "HGLB" = "orange")) +
  labs(title = "Splitting of the community",
       x = "Box-Cox Growth", 
       y = "Box-Cox Biomass of Biofilms", 
       color = "Class") +
  theme_minimal() +
  theme(plot.title = element_text(hjust = 0.5)) +
  facet_wrap_paginate(~ carbon + cell_num, scales = "free", nrow = nrow, ncol = ncol, page = page) +
  geom_vline(data = carbon_cell_medians, aes(xintercept = transformed_growth_median), linetype = "dashed", color = "black") +
  geom_hline(data = carbon_cell_medians, aes(yintercept = transformed_biofilm_median), linetype = "dashed", color = "black")

print(p)
}

```

### 代表样品合并图像 

```{R,fig.width=9, fig.height=8}

# 1. 获取所有不同的 carbon 类型
unique_carbon <- unique(filtered_normal_day14_iqr$carbon)

# 2. 为每个 carbon 生成单独的 ggplot 对象
plot_list <- list()
for (carbon_type in unique_carbon) {
  df_gray    <- filtered_normal_day14_iqr %>% filter(carbon == carbon_type)
  df_new     <- flowcyto_normal_day14_dy0.1    %>% filter(carbon == carbon_type)
  df_medians <- carbon_cell_medians             %>% filter(carbon == carbon_type)
  
  p <- ggplot() +
    geom_point(
      data = df_gray,
      aes(x = transformed_growth, y = transformed_biofilm),
      color = "grey", size = 1, alpha = 0.5
    ) +
    geom_point(
      data = df_new,
      aes(x = transformed_growth_new, y = transformed_biofilm_new, color = class),
      size = 2, shape = 16
    ) +
    geom_vline(
      data = df_medians,
      aes(xintercept = transformed_growth_median),
      linetype = "dashed", color = "black"
    ) +
    geom_hline(
      data = df_medians,
      aes(yintercept = transformed_biofilm_median),
      linetype = "dashed", color = "black"
    ) +
    scale_color_manual(
      values = c("LGLB" = "red", "LGHB" = "blue", "HGHB" = "green", "HGLB" = "orange")
    ) +
    labs(
      title = carbon_type,
      x     = "",
      y     = "Biofilm",
      color = "class"
    ) +
    theme_bw() +
    theme(
      plot.title     = element_text(hjust = 0.5),
      axis.text.x    = element_text(angle = 0, hjust = 0.5)
    ) +
    facet_wrap(~ cell_num, scales = "free")
  
  plot_list[[as.character(carbon_type)]] <- p
}

# 3. 按每行 2 个分组拼接，并收集图例
ncol_per_row <- 2
n_plots      <- length(plot_list)
n_rows       <- ceiling(n_plots / ncol_per_row)
row_list     <- vector("list", n_rows)

for (i in seq_len(n_rows)) {
  idx      <- ((i - 1) * ncol_per_row + 1):(i * ncol_per_row)
  idx      <- idx[idx <= n_plots]
  row_plot <- wrap_plots(plot_list[idx], ncol = ncol_per_row) +
    plot_layout(guides = "collect") &
    theme(
      legend.position  = "right",
      legend.direction = "vertical",
      legend.box       = "vertical"
    )
  row_list[[i]] <- row_plot
}

# 4. 最终上下拼接，并只在最上面那行左上角加 "(a)"
#    通过 tag_levels 手动指定标签序列
manual_tags <- list(c("", rep("", length(row_list) - 1)))

final_plot <- wrap_plots(row_list, ncol = 1) +
  plot_annotation(
    tag_levels = manual_tags,
    tag_prefix = "",   # 不加前缀
    tag_suffix = "",   # 不加后缀
    theme = theme(
      plot.tag.position = c(0, 1),         # 左上角
      plot.tag           = element_text(size = 10, face = "bold", hjust = 45, vjust = 1)
    )
  )

# 5. 显示
print(final_plot)

#graph2pdf(final_plot, file = "selectdata.pdf")
```







 



