# 香农指数

## 分析内容

- [] 分析微生物群落的 α 多样性，探讨其与碳源、初始细胞数、生长和生物膜形成能力之间的关系。
- [] 使用 Kruskal-Wallis 检验和 Dunn 事后检验评估不同初始细胞数和生物膜分组之间的多样性差异。

### 加载包

```{r}
library(phyloseq)
library(tidyverse)
library(export)
library(ggpubr)
theme_set(theme_bw())
```

### 加载数据集

```{r}
library(phyloseq)
physeq = readRDS("./data/dada2/microplate/filtered/physeq.rds")
sample_data(physeq)$cell_num = as.factor(sample_data(physeq)$cell_num)

physeq
```

### 测序抽平

```{r}
# sample.size: 抽平到的深度（通常取所有样本中的最小值，或者一个固定的阈值）
# rngseed: 必须设置随机数种子，保证结果可重复
set.seed(123)
ps_rare <- rarefy_even_depth(physeq, 
                             sample.size = 20000, 
                             rngseed = 123, 
                             replace = FALSE)

ps_rare
```

```{r}
plot_richness(ps_rare, x = "cell_num", measures = c("Observed", "Shannon", "Chao1", "Simpson")) +
  geom_boxplot() +
  stat_compare_means(method = "kruskal.test", label = "p.format") +
  theme(axis.text.x = element_text(angle = 30, hjust = 1))

plot_richness(ps_rare, x = "carbon", measures = c("Observed", "Shannon", "Chao1", "Simpson")) +
  geom_boxplot() +
  stat_compare_means(method = "kruskal.test", label = "p.format") +
  theme(axis.text.x = element_text(angle = 30, hjust = 1))

plot_richness(ps_rare, x = "class", measures = c("Observed", "Shannon", "Chao1", "Simpson")) +
  geom_boxplot() +
  stat_compare_means(method = "kruskal.test", label = "p.format") +
  theme(axis.text.x = element_text(angle = 30, hjust = 1))
```



## 构建多样性分析数据集

相较于 Shannon 和 Simpson 指数，Chao1 更注重对稀有物种的估计，因此在本研究中对细胞数变化的响应不如 Shannon 指数敏感。考虑到群落组成主要表现为主导种间的丰度变化，Shannon 指数更适合作为群落 α 多样性的表征指标）。

### 初始细胞数驱动多样性增加

我们观察到，随着初始接种细胞数的增加，群落的α多样性显著提升高。这一趋势表明，初始细胞数作为群落组装的关键生态因子，在低细胞数条件下，群落更容易受到随机扩增、优先效应以及瓶颈效应的影响，导致少数优势菌迅速占据生态位，从而降低群落的整体多样性。而在高接种量条件下，更多的物种能够同时进入系统并建立稳定种群，从而形成更加复杂和均匀的群落结构。

### 多样性提升未显著增强群落生物膜形成能力

尽管随着初始细胞数的增加，群落的α多样性（如Shannon指数）呈显著上升趋势，但生物膜形成能力并未同步增强，二者之间并不呈正相关关系。这一结果表明，群落的结构复杂性并不直接决定其功能表达，生物膜形成可能更多受到特定功能菌或其互作关系的影响。多样性的提升可能引入了功能冗余或中性种群，反而稀释了关键菌的生态位优势。此外，在多样性较高的群落中，种间竞争可能更为激烈，抑制了某些主导物种的生物膜形成能力。因此，微生物群落功能的表达并非仅取决于物种丰富度，可能而更依赖于关键功能成员的存在以及相互作用。


```{r}
shannon_index = estimate_richness(ps_rare, measures = c("Shannon")) |> 
    rownames_to_column(var = "sampleID") |>
    left_join(data.frame(sample_data(ps_rare)) |> mutate(sampleID = as.character(sampleID))) |> 
    mutate(cell_num = as_factor(cell_num),
           carbon = factor(carbon),
           growth = str_sub(class, 1, 2),
           biofilm = str_sub(class, 3, 4)
           ) |> 
            as_tibble()

plots = lapply(c("carbon","cell_num","class"), function(x){
    ggplot(shannon_index, aes(.data[[x]], Shannon)) +
        geom_boxplot(outliers = FALSE) +
        stat_compare_means(method = "kruskal.test", label = "p.format") +
        labs(x = NULL, y = "Shannon Index") +
        theme(axis.text.x = element_text(angle = 30, hjust = 1, size = 10), aspect.ratio = 1.2)
})

final_plot =cowplot::plot_grid(plotlist = plots, nrow = 1, labels = "auto", align = "hv")

print(final_plot)
```

```{r}
richness_df = estimate_richness(ps_rare, measures = c("Chao1", "Observed")) |> 
    mutate(sampleID = sample_names(ps_rare)) |> 
    left_join(data.frame(sample_data(ps_rare)) |> mutate(sampleID = as.character(sampleID)), by = "sampleID") |> 
    mutate(cell_num = as_factor(cell_num),
           carbon = factor(carbon),
           growth = str_sub(class, 1, 2),
           biofilm = str_sub(class, 3, 4)
           ) |> 
    as_tibble()

plots_chao1 = lapply(c("carbon","cell_num","class"), function(x){
    ggplot(richness_df, aes(.data[[x]], Chao1)) +
        geom_boxplot(outlier.shape = NA) + 
        geom_jitter(data = function(d) dplyr::slice_sample(d, prop = 0.2), 
                   alpha = 0.5, size = 1.2, color = "gray30") + 
        stat_compare_means(method = "kruskal.test", label = "p.format") +
        labs(x = NULL, y = "Chao1 Index") +
        theme(axis.text.x = element_text(angle = 30, hjust = 1, size = 10), aspect.ratio = 1.2)
})

plots_obs = lapply(c("carbon","cell_num","class"), function(x){
    ggplot(richness_df, aes(.data[[x]], Observed)) +
        geom_boxplot(outlier.shape = NA) +
        geom_jitter(data = function(d) dplyr::slice_sample(d, prop = 0.2), 
                   alpha = 0.5, size = 1.2, color = "gray30") + 
        stat_compare_means(method = "kruskal.test", label = "p.format") +
        labs(x = NULL, y = "Observed Index") +
        theme(axis.text.x = element_text(angle = 30, hjust = 1, size = 10), aspect.ratio = 1.2)
})

final_plot = cowplot::plot_grid(plotlist = c(plots_chao1, plots_obs), nrow = 2, labels = "auto", align = "hv")

print(final_plot)
```


